臺灣新竹地方法院民事判決　九十一年度訴字第二六九號
　　原　　　告　國順預拌混凝土股份有限公司
　　法定代理人　胡增雄
　　訴訟代理人　林世超
　　被　　　告　連欣營造有限公司
　　法定代理人　徐鶯嬌
右當事人間給付貨款事件，本院判決如左：
      主      文
原告之訴駁回。
訴訟費用由原告負擔。
      事      實
一、原告方面：
  （一）聲明：被告應給付原告新臺幣（下同）八十三萬三千一百五十四元，及自準
        備書狀繕本送達被告翌日起至清償日止，按年息百分之五計算之利息。
  （二）陳述：被告於民國（下同）九十年二月間起至同年六月止，因承包新竹市○
        ○路集會所及西門國小等工程，由李仁雄先生向原告接洽購買預拌混凝土共
        計九十八萬八千一百五十四元，惟屆期未獲付款，原告乃以掛號行文函催被
        告給付，被告即先償還十五萬五千元，並以李仁雄之支票償還部分貨款，豈
        料期限屆至，上開支票竟因存款不足拒絕往來而退票，數日後原告再度向被
        告追償未果，原告再以新竹五支郵局寄發存證信函催告，然被告依舊置若罔
        顧迄今分文未償，為此請求如訴之聲明。
  （三）證據：提出訂貨單、單價調整同意書、請款明細單影本各一張、送貨單影本
        九十八張為證。
二、被告方面：
  （一）聲明：原告之訴駁回。
  （二）陳述：按民事訴訟法第三百五十七條前段規定：「私文書應由舉證人證其真
        正。」，同法第三百五十八條規定：「私文書經本人或其代理人簽名、蓋章
        或按指印或有法院公證人之認證者，推定其真正。」茲查本件被告並未與原
        告為任何之交易，雖然原告舉出所謂送貨單證明雙方有交易行為存在，惟該
        送貨單乃屬私文書，本應由其負舉證責任證明該送貨單之真正，且由送貨單
        中，並未有被告公司代理人簽名，更遑論有被告公司之簽名或蓋章於其上，
        更可證明兩造間確無所謂之交易行為存在。又被告公司係將所承包之新竹市
        ○○路集會所及西門國小工程轉包予李仁雄，原告送貨單抬頭亦寫李仁雄，
        另原告庭呈之訂貨單係被告他項工程向原告訂貨之單據，貨款已付清，與本
        件無關。
  （三）證據：提出發包工程承攬書影本二份為證，並請求訊問證人李仁雄。
      理      由
一、原告主張被告於九十年二月間起至同年六月止，因承包新竹市○○路集會所及西
    門國小等工程，由案外人李仁雄向其接洽購買預拌混凝土共計九十八萬八千一百
    五十四元，嗣僅償還十五萬五千元，並以李仁雄之支票償還部分貨款，惟上開支
    票亦遭退票，為此依兩造間買賣關係提起本訴，請求被告給付貨款八十三萬三千
    一百五十四元及利息；被告則以兩造間並無交易行為存在，被告公司係將所承包
    之新竹市○○路集會所及西門國小工程轉包予李仁雄，原告送貨單抬頭亦寫李仁
    雄，原告庭呈之訂貨單係被告他項工程向原告訂貨之單據，貨款已付清，與本件
    無關等語置辯。
二、按「當事人主張有利於己之事實者，就其事實有舉證之責任。」，民事訴訟法第
    二百七十七條定有明文；又按民法第三百四十五條第一項規定：「稱買賣者，謂
    當事人約定一方移轉財產權於他方，他方支付價金之契約。」。本件原告主張被
    告自九十年二月間起至同年六月止，陸續向其訂購預拌混凝土，兩造間有買賣契
    約之事實，為被告所否認，並以前揭情詞置辯，故原告自應就其主張兩造間有成
    立買賣契約之意思合致之有利於己之事實，負舉證之責。原告雖提出訂貨單、單
    價調整同意書、請款明細單影本各一張、送貨單影本九十八張為證。惟查，前開
    訂貨單訂貨日期為八十九年二月一日，工程地點新竹縣市，預定工期則未為記載
    ，且訂貨條款第四條載有「本訂單所列單價自簽約日起至八十九年六月三十日止
    不予調整」等語，而原告自承訂貨期限自八十九年二月一日起算一年（即至九十
    年一月三十一日止），然本件原告請求者為自九十年二月間起至同年六月止之貨
    款，是顯非在前揭訂貨單期限內，則被告抗辯原告提出之訂貨單係被告他項工程
    向原告訂貨之單據，應屬可採。次查前開單價調整同意書、請款明細單、送貨單
    等均為原告單方所製作，且該請款明細單所載客戶名稱係「李仁雄─連欣─崧嶺
    路」，送貨單雖有部分抬頭為「連欣營造」，然其餘大部分則均記載「李仁雄─
    連欣─崧嶺」、「李仁雄─西門國小」，且客戶簽收欄均非由被告所簽收，另單
    價調整同意書並不得作為被告收貨之證明，是上開文書，實均不足證明本件原告
    係將系爭預拌混凝土出售予被告。參以被告提出其業將新竹市西門國小改善校園
    排水系統工程及新建殯儀館第四期工程（即崧嶺路工程）轉包予案外人李仁雄之
    發包工程承攬書二份，而證人李仁雄到庭結稱：前開二份工程承攬契約，是伊與
    被告訂的，訂約日期為八十九年五月三十日及九十年四月五日，工程所需之預拌
    混凝土是伊向原告公司買的，送貨單中編號三五七係伊簽收，其餘為伊所僱用之
    工地主任高先生所簽收，伊尚有八十幾萬元未付給原告，有開支票給原告但因無
    錢支付遭退票，殯儀館工程即送貨單所寫的崧嶺路，殯儀館及西門國小工程完工
    ，伊領到工程款後有開債權人會議，原告也有到場，伊有還原告十五萬五千元，
    還欠原告八十幾萬，伊要開票給原告原告拒絕等語，足見系爭預拌混凝土係由實
    際承作新竹市西門國小改善校園排水系統工程及新建殯儀館第四期工程之李仁雄
    向原告所購買，即原告交易之對象應為李仁雄而非被告。此外，原告復不能舉證
    證明李仁雄與被告間有何代理關係存在，從而，被告辯稱系爭混凝土買賣關係，
    非存在於其與原告之間乙節，應堪信為真實。
三、按債權人僅能對其債務人請求履行債務，此即債權之相對性，是債權人自不能對
    非債務人之第三人請求給付，原告主張依買賣契約之法律關係，請求被告給付所
    積欠貨款，查原告與被告並無買賣契約關係，已如前所述，是被告陳述其並非買
    賣契約之當事人應屬可採。從而，被告既非買賣契約之當事人，原告據買賣關係
    向被告請求給付，顯屬無據，應予駁回。
四、據上論結，本件原告之訴為無理由，依民事訴訟法第七十八條判決如主文。
中　　　華　　　民　　　國　　九十一　　年　　　六　　　月　　  十三　　日
                                  臺灣新竹地方法院民事第二庭
~B法　　　官　楊明箴
右為正本係照原本作成。
如對本判決上訴，須於判決送達後二十日內向本院提出上訴狀。
~B法院書記官　楊靜芳
中　　　華　　　民　　　國　　九十一　　年　　　六　　　月　　  十三　　日
